【裁判字號】    99,抗,609
【裁判日期】    990507
【裁判案由】    聲明異議
【裁判全文】
臺灣高等法院民事裁定                   99年度抗字第609號
抗  告  人  合作金庫商業銀行股份有限公司
法定代理人  甲○○
代  理  人  王麟
相  對  人  乙○○
上列當事人間聲明異議事件，抗告人對於中華民國99年3月25日
臺灣臺北地方法院99年度執事聲第13號所為裁定提起抗告，本院
裁定如下：
    主  文
原裁定廢棄。
相對人在原法院之異議駁回。
聲請及抗告費用由相對人負擔。
    理  由
一、原裁定意旨略以：「本院95年度執字第9638號強制執行事件
    （下稱系爭執行事件）拍賣坐落臺北縣新店市○○段430 、
    461、462地號土地（下稱系爭土地）早於民國(下同)63年11
    月28日及88年12月17日經臺北縣政府發布實施『新店擴大都
    市計畫』、『變更新店都市計畫（第二次通盤檢討）』變更
    土地使用種類為道路用地，其地目種類事實上已經變更為『
    道』，不得作為建築用地，該權利之限制勢必影響應買人之
    投標意願，屬拍賣公告應載明之事項，本件拍賣公告竟漏未
    載明，拍賣程序有重大瑕疵。且系爭土地之地籍圖及登記簿
    謄本未如實載明變更為道路用地，縱聲明人（即本件之相對
    人）向地政機關查閱，亦無從知悉地目已經變更。本院委託
    禾欣不動產估價師事務所就系爭土地所為鑑價報告，亦載明
    系爭土地之使用分區○道路用地。系爭拍賣程序之公告未載
    明系爭土地使用分區○道路用地，致聲明人以新台幣（下同
    ）16,239,900元（誤繕為16,239,000元）應買，聲明人於拍
    定後查知，請求撤銷系爭拍賣程序並發還已繳納之價金，自
    屬有據，聲明人指摘本院司法事務官98年12月7日所為95年
    度執字第9638號裁定（下稱司法事務官裁定）不當，向本院
    聲明異議，為有理由，爰將司法事務官裁定廢棄，並撤銷本
    院98年8月11日甲標之拍賣程序（下稱系爭拍賣程序）。」
    等語。
二、抗告意旨略以：「拍賣公告漏未載明系爭土地為道路用地，
    僅屬物之瑕疵擔保之問題，依強制執行法第113條準用第69
    條之規定，買受人就物之瑕疵無擔保請求權，相對人執此聲
    明異議，難謂合法。相對人所執理由既屬無據，其於系爭土
    地拍定後聲明異議，請求撤銷系爭拍賣程序，應為無理由。
    爰求廢棄原裁定。」等語。
三、按當事人或利害關係人，對於執行法院強制執行之命令，或
    對於執行法官、書記官、執達員實施強制執行之方法，強制
    執行時應遵守之程序，或其他侵害利益之情事，得於強制執
    行程序終結前，為聲請或聲明異議，強制執行法第12條定有
    明文。又按債務人以查封違背強制執行程序之規定，聲明異
    議為有理由者，雖已進入拍賣程序，執行法院或抗告法院，
    亦得以裁定撤銷查封以後之程序，但拍賣物已經拍定為移轉
    所有權於買受人之行為時，拍賣程序即為終結，不得更以裁
    定撤銷查封拍賣等程序，即使予以撤銷其裁定亦屬無從執行
    。拍賣程序所拍賣之不動產，業經執行法院拍定，發給不動
    產權利移轉證書，由買受人受領，其強制執行程序業已終結
    ，初無仍許相對人聲明異議之餘地（院字第2776號解釋文(七)
    、最高法院80年度台抗字第399號裁定意旨參照）。
四、經查，系爭土地及建號5582號門牌號碼臺北縣新店市○○路
    ○段221號建物（即甲標，合稱系爭房地）由相對人於98年8
    月11日之系爭拍賣程序中以總價16,239,900元拍定，此有拍
    賣不動產筆錄、投標書附於原法院95年度執字第9638號卷宗
    （下稱執行卷）可稽，相對人於繳足價金後，執行法院已於
    98年9月1日核發不動產權利移轉證書予相對人收受，此有送
    達證書附於執行卷可憑。相對人復於98年10月22日以拍賣公
    告未將系爭土地之實際地目予以載明，致相對人陷於錯誤而
    為投標，執行程序違反強制執行法第81條第2項第1款、辦理
    強制執行事件應行注意事項第43項第2款之規定為由，依強
    制執行法第12條第1項規定，聲請撤銷系爭拍賣程序，發還
    已繳納之價金。相對人係以執行法院之拍賣程序違背強制執
    行程序之規定，聲明異議，惟系爭房地已經相對人拍定，且
    業經執行法院於98年9月1日核發不動產權利移轉證書交相對
    人收受，依上開說明，其強制執行程序業已終結，相對人執
    前詞聲明異議，自屬不合法，應予駁回。司法事務官裁定駁
    回相對人聲明異議之理由雖與本院認定理由不同，惟結論尚
    無二致，原裁定廢棄司法事務官裁定，並將原法院系爭拍賣
    程序予以撤銷，與法尚有未洽。抗告意旨執前詞指摘原裁定
    不當，求予廢棄，為有理由，應由本院廢棄原裁定，爰裁定
    如主文第2項所示。
五、據上論結，本件抗告為有理由，爰裁定如主文。
中    華    民    國    99    年    5     月    7     日
                    民事第十三庭
                        審判長法  官  蕭艿菁
                              法  官  周舒雁
                              法  官  陳姿岑
正本係照原本作成。
本裁定除以適用法規顯有錯誤為理由外，不得再抗告。如提起再
抗告，應於收受後10日內委任律師為代理人向本院提出再抗告狀
。並繳納再抗告費新台幣１千元。
中    華    民    國    99    年    5     月    13    日
                              書記官  黃慶霽

司法院資訊處製作；財團法人民間司法改革基金會備份。
